臺灣高等法院刑事裁定
111年度抗字第548號
抗  告  人  
即  受刑人  許宏安



上列抗告人因聲請定其應執行刑案件，不服臺灣桃園地方法院中
華民國111年3月7日裁定（111年度聲字第629號），提起抗告，
本院裁定如下：
    主  文
抗告駁回。                                              
    理  由
一、原裁定意旨略以：抗告人即受刑人許宏安所犯如附表所示之
    罪，經臺灣桃園地方法院（下稱原審法院）、臺灣苗栗地方
    法院（下稱苗栗地院）先後判處如附表所示之刑確定在案，
    有各該判決書及本院被告前案紀錄表在卷可稽。而如附表編
    號1、4所示之罪為得易科罰金之罪，與如附表編號2、3所示
    不得易科罰金之罪，依刑法第50條第1項但書第1款之規定固
    不得併合處罰，惟本件聲請人係依受刑人之請求而提出聲請
    ，是檢察官依刑法第53條、第51條第5款、第50條第2項、刑
    事訴訟法第477條第1項之規定，聲請定其應執行之刑，核屬
    正當，應予准許。又本案附表1至3所示之罪，曾經原審法院
    以109年度聲字第4202號裁定定應執行有期徒刑3年，則在符
    合內部界限之情形下，原審法院裁量空間甚為有限，爰裁定
    應執行有期徒刑3年4月等語。
二、抗告意旨略以：按法院定應執行刑應以被告利益作為量刑參
    考，且應注重罪刑相當原則、比例原則等內、外部界線，並
    依行為人犯罪之動機、目的做出合法裁量，不應由法院任意
    裁定。就抗告人本身而言，前有一案宣告刑合併為7年2月（
    抗告意旨誤寫「7年4月」，應予更正），經定執行刑後為4
    年10月，本案宣告刑合併為3年8月，經定執行刑後為3年4月
    。前者獲減2年4月（抗告意旨誤寫「2年6月」，應予更正）
    ，後者僅獲減4月，其中違誤令抗告人難以信服，為此提起
    抗告等語。　　
三、按裁判確定前犯數罪者，併合處罰之。但有下列情形之一者
    ，不在此限：一、得易科罰金之罪與不得易科罰金之罪。前
    項但書情形，受刑人請求檢察官聲請定應執行刑者，依第51
    條規定定之。數罪併罰，有二裁判以上者，依第51條之規定
    ，定其應執行之刑。數罪併罰，分別宣告其罪之刑，依下列
    各款定其應執行者：五、宣告多數有期徒刑者，於各刑中之
    最長期以上，各刑合併之刑期以下，定其刑期，但不得逾30
    年，刑法第50條第1 項但書第1 款、第2 項、第53條、第51
    條第5 款分別定有明文。又數罪併罰之定應執行之刑，係出
    於刑罰經濟與責罰相當之考量，並非予以犯罪行為人或受刑
    人不當之利益，為一種特別的量刑過程，相較於刑法第57條
    所定科刑時應審酌之事項係對一般犯罪行為之裁量，定應執
    行刑之宣告，乃對犯罪行為人本身及所犯各罪之總檢視，除
    應考量行為人所犯數罪反應出之人格特性，並應權衡審酌行
    為人之責任與整體刑法目的及相關刑事政策，在量刑權之法
    律拘束性原則下，依刑法第51條第5 款之規定，採限制加重
    原則，以宣告各刑中之最長期為下限，各刑合併之刑期為上
    限，但最長不得逾30年，資為量刑自由裁量權之外部界限，
    並應受法秩序理念規範之比例原則、平等原則、責罰相當原
    則、重複評價禁止原則等自由裁量權之內部抽象價值要求界
    限之支配，使以輕重得宜，罰當其責，俾符合法律授與裁量
    權之目的，以區別數罪併罰與單純數罪之不同，兼顧刑罰衡
    平原則。是個案之裁量判斷，除非有全然喪失權衡意義或其
    裁量行使顯然有違比例、平等諸原則之裁量權濫用情形，即
    不得任意指其為違法（最高法院100年度台抗字第440號刑事
    裁定意旨參照）。又民國103年6月4日修正刑事訴訟法第370
    條第2項、第3項，對第二審上訴案件之定應執行刑，明定有
    不利益變更禁止原則之適用。而分屬不同案件之數罪併罰，
    倘一裁判宣告數罪之刑，曾經定其執行刑（下稱原定執行刑
    ），再與其他裁判宣告之刑定其執行刑時，在法理上亦應同
    受此原則之拘束。亦即基於有利被告之不利益變更禁止原則
    ，分屬不同案件之數罪併罰定執行刑，原定執行刑有拘束新
    定執行刑上限之效果，法院裁量所定之刑期上限，自不得較
    重於「原定執行刑加計新宣告刑之總和」（最高法院108年
    度台抗字第436號裁定意旨參照）。　　　
四、經查：
㈠、抗告人所犯如附表所示各罪，先後經原審法院、苗栗地院判
    決如附表所示之刑，並均確定，其中編號1至3曾經定應執行
    有期徒刑3年，有各該判決及本院被告前案紀錄表在卷可稽
    （見桃園地檢署111執聲353卷第13至45頁，本院卷第15至44
    頁）。又抗告人所犯如附表所示各罪所宣告之刑，分屬得易
    科罰金及不得易科罰金之刑，復據抗告人向檢察官聲請合併
    定執行，亦有臺灣桃園地方檢察署依102年1月23日修正之刑
    法第50條調查受刑人是否聲請定應執行刑調查表附卷足憑（
    見桃園地檢署111執聲353卷第5頁）。檢察官據此向最後事
    實審之原審法院聲請定其應執行之刑，原審法院認其聲請為
    正當，依刑事訴訟法第477條第1項，刑法第50條第2項、第5
    3條、第51條第5款等規定，以抗告人所犯如附表所示數罪之
    宣告刑為基礎，於各罪所處有期徒刑中之最長刑有期徒刑1
    年6月以上，編號1至3曾定之應執行刑加計編號4所宣告之刑
    總合即有期徒刑3年6月以下，裁定其應執行刑為有期徒刑3
    年4月，顯未踰越前述之內、外部性界限，刑度亦有所減輕
    ，顯已給予適度之刑罰折扣，符合法律授與裁量權之目的，
    與所適用法規目的之內部性界限無違。
㈡、抗告人雖以前詞置辯。然考量抗告人所犯除編號1為加重竊盜
    罪外，其餘各罪均為非法清理廢棄物罪，罪質相同，且犯罪
    時間相近，考量數罪之犯罪類型於併合處罰時其責任非難之
    程度、數罪對法益侵害之加重效應，暨其所犯之罪所反映出
    之人格特性與傾向，並審酌附表編號1至3所示之罪，曾定應
    執行有期徒刑3年等一切情狀，認原裁定就抗告人所犯如附
    表所示之罪，定應執行刑為有期徒刑3年4月乙節，業已考量
    上開定應執行刑應審酌之要素，給予抗告人相當之恤刑利益
    ，而為公平、合理之定刑，未違反內部性界限或刑事訴訟法
    第370條第1項、第2項所定不利益變更禁止原則，尚不能認
    有何裁量濫用之情事，揆諸上開說明，並無違法或不當之處
    。
㈢、至抗告意旨以其前案曾經原審法院於109年9月18日以109年度
    聲字第3688號定應執行刑裁定減刑2年4月，然本案僅減刑4
    月，認兩者差異過大而提起抗告。然查，因不同定執行刑聲
    請案件，其所包含之犯罪情節、類型均有差異，本無從期待
    均按照一定之比例或折數，劃一量刑標準，並拘束日後法院
    定應執行刑職權之行使。再者，觀諸抗告人所舉之前案定應
    執行刑之各罪及本案抗告人所犯如附表所示各罪，前案抗告
    人所犯各罪均係非法清理廢棄物罪，罪質相同，而本案除附
    表編號1為加重竊盜外，其餘屬非法清理廢棄物罪，罪質未
    盡相同；且依卷附之本院被告前案紀錄表所載，被告前已有
    多次違反廢棄物清理法案件，經法院判處有期並執行完畢，
    顯見抗告人未能記取教訓，法治觀念薄弱，自我約束能力不
    足，自應受較高之刑罰評價，以匡正其迭次違反刑罰規範之
    行為。是原審酌定之應執行之刑有期徒刑3年4月，符合法律
    授與裁量權之目的，並無違反比例原則、平等原則、責罰相
    當原則、重複評價禁止原則及逸脫法律秩序理念及法律目的
    之內部性界限等情形，是抗告意旨執以指摘原裁定所定應執
    行刑減刑太少，自非有據。　
五、綜上所述，原裁定依檢察官聲請範圍即如附表所示之罪合併
    定其應執行有期徒刑3年4月，尚無違誤。抗告人執上開抗告
    意旨對原裁定而為指摘，為無理由，應予駁回。
據上論斷，應依刑事訴訟法第412條，裁定如主文。
中　　華　　民　　國　　111 　年　　5 　　月　　13    日
                  刑事第十九庭  審判長法　官  曾淑華
                                      法　官  許文章
                                      法　官  李殷君
以上正本證明與原本無異。
如不服本裁定，應於收受送達後五日內向本院提出抗告狀。
                                      書記官  周彧亘
中　　華　　民　　國　　111 　年　　5 　　月　　13　　日